【裁判字號】    92,上易,1241
【裁判日期】    921007
【裁判案由】    恐嚇取財等
【裁判全文】
臺灣高等法院臺中分院刑事判決                  九十二年度上易字第一二四一號
    上  訴  人  臺灣台中地方法院檢察署檢察官
    上  訴  人
    即  被  告  己○○
右上訴人因被告恐嚇取財等案件，不服臺灣臺中地方法院九十二年度易字第一三一七
號中華民國九十二年五月二十日第一審判決（起訴案號：臺灣臺中地方法院檢察署九
十二年度偵字第六０五一號，移
六六六號），提起上訴，本院判決如左：
    主      文
原判決撤銷。
己○○連續意圖為自己不法之所有，以恐嚇使人將本人之物交付，累犯，處有期徒刑
肆年。扣案之Ｔ字型起子貳支、六角型起子支、活動扳手壹支及如附表二所示之物
，均沒收。
    事      實
一、己○○前有業務侵占、竊盜等多項前科，其中於民國八十九年間因犯業務侵占罪
    、竊盜罪，經臺灣臺中地方法院及本院分別判處有期徒刑十月、十月在案，並分
    別於九十年一月十七日、九十年四月九日確定，嗣經定應執行刑一年七月，於九
    十一年四月二日縮短刑期而執行完畢，猶不知悔改，竟基於意圖為自己不法之所
    有之概括犯意，連續於：
  (一)九十二年三月十二日上午二時許，在臺中縣大雅鄉○○路與富貴巷口，以其所有
    客觀上足以對人之生命、身體構成威脅、足充作兇器使用之六角型起子三支，竊
    取黃金淑所有、交由黃森華使用而停放於該處之Ｙ五─八三八八號自用小客車一
    輛，得手後，將該車開至臺中市○○區○○路二九三巷三八號前停放，並將該車
    之音響拆下變賣。
  (二)復於九十二年三月十三日凌晨四時許，在臺中市○區○○○街一六一號前，攜帶
    其所有客觀上足以對人之生命、身體構成威脅、足充作兇器使用之Ｔ字型起子及
    活動扳手各一支，竊取林冠榮所有停放在該處之車牌號碼ＮＰＮ－四八六號重型
    機車一輛，得手後，供己代步之用。
  (三)又承前意圖為自己不法之所有之竊盜犯意，及另基意圖為自己不法所有以恐嚇使
    人交付財物之概括犯意，於附表一編號一、二、三所示之時間，攜帶其所有客觀
    上足以危害他人生命、身體可充作兇器使用之Ｔ字型起子一支，以破壞車門鎖或
    電源鎖等方式（毀損部分均未據告訴），連續多次竊取如附表一編號一、二、三
    所示丁○○、寅○○、丙○○等所有自小客車，及以相同之手法竊取附表一編號
    四、五、六、七、八所示子○○、丑○○、癸○○、何阿龍、甲○○所使用之自
    用小客車，得手後，即以附表二所示之專供犯罪所用之行動電話手機及ＳＩＭ卡
    撥打電話予丁○○、寅○○、丙○○、子○○、丑○○、癸○○、何阿龍、甲○○等汽車所有人或使用人，恫嚇稱：車子已在其手上，須匯錢贖車，否則要將汽
    車毀掉等語，使寅○○、子○○、丑○○、癸○○、甲○○心生畏懼，而依指示
    將指定之金額匯入附表一編號二、四、五、六、八所示之指定帳戶後，再持如附
    表二編號五所示之金融卡前往自動付款設備領取匯入之贖款（丁○○、丙○○及
    何阿龍未匯款，吳文墨帳戶之提款卡未經查獲，竊車時間、地點、被害人、交付
    金額及使用匯款帳戶詳如附表一所示），所得供己花用。嗣於九十二年三月十三
    日上午五時四十分許，在臺中市○區○○路與山西路口時，為執巡邏勤務員警查
    獲，並扣得己○○所有，供竊取上述財物使用之Ｔ字型起子一支、六角型起子三
    支、活動板手一支；復於同年三月二十三日下午二時三十分許，己○○與丙○○
    約定在臺中市○○路與大慶街口交付贖金時，為警當場查獲而未遂，並扣得己○○所有供竊盜所用之Ｔ字型起子一支、供其恐嚇取財所用如附表二所示之行動電
    話機、ＳＩＭ卡及金融卡等物。
二、案經臺中市警察局第二分局報請臺灣臺中地方法院檢察署檢察官偵查起訴，及臺
    中市警察局報請臺灣臺中地方法院檢察署檢察官移送併案審理。
    理      由
一、訊之上訴人即被告（下稱被告）己○○對於右揭時、地攜帶上揭Ｔ字型起子、六
    角型起子及活動扳手竊取黃森華、林冠榮、丁○○、寅○○及丙○○所使用之自
    用小客車，及對丁○○（附表一編號一）、寅○○（附表一編號二）、丙○○（
    附表二編號三）恐嚇取財之事實均坦承不諱，核與被害人黃森華、林冠榮、丁○○、寅○○、丙○○於警詢中之指訴情節相符，並有贓物認領保管單、車輛車牌
    失竊作業－查獲車輛認可資料、郵政國內匯款執據及查贓照片附卷可稽；被告於
    警訊時雖矢口否認竊取附表一編號四、五、六、七、八所示之自用小客車及對子
    ○○、丑○○、癸○○、何阿龍，及甲○○恐嚇取財之事實，惟附表一編號四、
    五、六、七、八所示之犯罪事實，已據被害人指訴甚詳，且對癸○○、何阿龍等
    人進行恐嚇取財所用之０九二一─四二五四一八號行動電話確為被告己○○所持
    用，此為被告己○○所不否認，並有電話通聯紀錄在卷可稽，而子○○、癸○○
    甲○○及丑○○等人均被指定匯款至華南商業銀行高雄分行七００─00000
    000─九號吳文墨帳戶，被告己○○徒空言否認，辯稱可能是將買電話卡之時
    間記錯了云云，自非可採，此外，復有扣案之Ｔ字型起子二支、六角型起子三支
    、活動扳手一支，及如附表二所示之行動電話機、ＳＩＭ卡及金融卡足資佐證，
    本件事證明確，被告之犯行應堪認定。
二、查扣案之Ｔ型起子、六角型起子及活動扳手均屬尖銳之金屬物品，在客觀上足以
    對人之身體、生命構成威脅，自均屬兇器之一種。被告己○○上開所為攜帶Ｔ示
    字型起子、六角型起子及活動扳手竊機車或汽車之犯行，核係犯刑法第三百二十
    一條第一項第三款之攜帶兇器竊盜罪；而被告所為如附表二編號二、四、五、六
    、八所示以電話恐嚇被害人交付金錢之犯行，核係犯刑法第三百四十六條第一項
    之恐嚇取財罪；又被告所為如附表二編號一、三、七所為之恐嚇取財犯行，雖已
    著手恐嚇取財之行為，惟被害人未因而匯款至被告所指定之帳戶，被告此部分之
    犯罪行為尚屬未遂，是核被告此部分所為，係犯刑法第三百四十六條第三項、第
    一項之恐嚇取財未遂罪。被告先後多次攜帶兇器竊盜，及多次恐嚇取財既遂、恐
    嚇取財未遂等犯行，各均時間緊接，手段相同，觸犯基本構成要件相同之罪，顯
    係各基於概括犯意為之，為連續犯，應依刑法第五十六條規定，各論以連續加重
    竊盜罪及連續恐嚇取財既遂罪，並均加重其刑。又被告竊車之目的係為恐嚇取財
    之用，所犯連續攜帶兇器竊盜罪、連續恐嚇取財罪二罪間，有方法結果之牽連關
    係，為牽連犯，依刑法第五十五條規定，應依情節較重之連續恐嚇取財罪處斷。
    被告前曾於八十九年間因犯業務侵占罪、竊盜罪，經臺灣臺中地方法院及本院分
    別判處有期徒刑十月、十月在案，並於九十年一月十七日、九十年四月九日確定
    ，嗣經定應執行刑一年七月，於九十一年四月二日縮短刑期而執行完畢，此有臺
    灣臺中地方法院檢察署刑案資料查註紀錄表及臺灣高等法院被告全國前案紀錄表
    可按，其受有期徒刑之執行完畢，五年以內再犯有期徒刑以上之罪，為累犯，應
    依刑法第四十七條規定，遞加重其刑。
三、臺灣臺中地方法院檢察署移送併案審理部分（九十二年度偵字第六七二六號、第
    九六六六號，即被告己○○所為如附表一所示之攜帶兇器竊盜與恐嚇取財等犯行
    ），因與公訴人起訴之犯罪事實有連續犯及牽連犯之裁判上一罪關係，為起訴效
    力所及，基於審判不可分原則，自得併予審理，附此敘明。
四、臺灣彰化地方法院檢察署移送意旨略以：被告己○○與綽號「小陳」之不詳姓名
    者，於附表三所示之時間、地點，竊取乙○○等所有之自用小客車，得手後將車
    駛至他處藏匿，並搜尋車主之聯絡電話，於附表三所示之時間向乙○○等車主恐
    嚇稱：將二萬至五萬元不得之金額匯入華南商業銀行大里分行俞靜宜之帳戶內，
    否則將無法取回車子，或將把車子解體等語，造成乙○○等人心生畏懼，而依指
    示付款，得手後被告己○○與王慶森二人輪流持提款卡提款，若被害人匯錢則電
    話通知被害人前往取車，因認此部分被告己○○涉有刑法第三百二十條第一項之
    竊盜罪，及同法第三百四十六條第一項之恐嚇取財罪，與前開論罪科刑部分有連
    續犯之一罪關係，而移送併案審理。惟犯罪事實應依證據證明之，無證據不得推
    定其犯罪事實，公訴人認被告涉有前開犯行，係以前記事實已據王慶森自白不諱
    ，核與被害人乙○○等指述之內容相符，並有華南商業銀行存款往來明細、自動
    化服務機跨行轉帳交易明細、跨行匯款交易明細、車輛失竊資料查詢報表，及棒
    球帽、扳手等為證；惟查：王慶森於警訊時供稱：「（車主乙○○、戊○○、陳
    進林、庚○○等案件，是否均為你及己○○所為？）我無法記清楚，『應該』都
    是己○○偷車的，恐嚇電話我及己○○都曾打過，贖金是否均由我去領我記不清
    楚，不過我確實有使用余靜怡那個帳戶」（臺灣彰化地方法院檢察署九十二年聲
    字第七四號卷第五頁），於檢察官訊問時則稱：「（車子）我沒有偷，我不曉得
    （是誰偷的）」、「我沒有實際參與恐嚇，我是因小便宜才會去幫他們領錢賺個
    幾千元」、「（恐嚇的人是誰？）我不知道，我沒有問己○○，因為我平常並無
    法聯絡上吳，因為他都用易付卡或人頭」（同上卷第二十三頁、第二十四頁）、
    「約九十一年十月間才知道（指知道帳戶的錢是己○○竊車勒贖的錢），我有問
    他（指被告己○○），他有告訴我是他去竊車勒贖的，還說是與『小陳』一起去
    的，但詳細過程他沒說，我只負責去領錢而已：：：」（同署五一一三號偵查卷
    第二十頁），依上開王慶森所供，王慶森並不確知係被告己○○行竊及恐嚇，已
    無待論；再者，從提款機領錢並無特殊之困難，如果被告己○○自行行竊並恐嚇
    取得錢財，而要在提款時隱匿身份，則被告己○○自行在服裝上下功夫即可，實
    無需特別付給王慶森報酬（據王慶森稱每領十萬元分得二萬元），請王慶森「戴
    上棒球帽遮臉」替被告己○○去提款機領錢（見九十二年六月二十五日王慶森於
    警訊時所供，同上卷第五頁），王慶森所供實與事理有悖，而有避重就輕推諉責
    任之嫌，自難遽信；至於被害人乙○○等之指述，及華南商業銀行存款往來明細
    等，亦難據為不利於被告己○○之認定，綜合上述，此部分尚難遽認被告己○○
    犯罪，本院無從併予審理，附此敘明。
五、原審對被告論罪科刑雖非無見，惟：(一)對於附表一編號四、五、六、七、八部分
    之犯行，原審未及併案審理，尚有未洽；(二)被告於短時間內密集竊取他人之汽、
    機車並進行恐嚇取財，危害社會秩序非輕，原審量處被告有期徒刑壹年，實屬過
    輕。被告空言上訴，雖無理由，惟公訴人上訴指摘原審判決不當，則有理由，應
    由本院撤銷原審判決改判。爰審酌被告曾有多次犯罪前科，素行不良，有上揭刑
    案查註紀錄表附卷足稽，竟不思依循正當途徑，而以竊車後再以恐嚇手段要求車
    主贖車獲取暴利，危害社會秩序甚鉅等一切情狀，量處如主文第二項所示之刑。
    扣案之Ｔ字型起子二支、六角型起子三支、活動扳手一支及如附表二所示之行動
    電話機、ＳＩＭ卡及金融卡，均係被告所有供其竊盜及恐嚇取財所用之物，業據
    被告供明在卷，均應依刑法第三十八條第一項第二款規定宣告沒收。
六、被告合法傳喚，無正當之理由不到庭，不待其陳述，逕行判決。
七、依刑事訴訟法第三百七十一條、第三百六十九條第一項前段、第三百六十四條、
    第二百九十九條第一項前段、刑法第五十六條、第三百二十一條第一項第三款、
    第三百四十六條第一項、第五十五條、第四十七條、第三十八條第一項第二款，
    罰金罰鍰提高標準條例第一條前段，判決如主文。
本案經檢察官卯○○到庭執行職務。
中      華      民      國      九十二  年      十      月      七      日
                                臺灣高等法院臺中分院刑事第十庭
                                      審判長法  官  林  照  明
                                            法  官  蔡  名  曜
                                            法  官  王      銘
右正本證明與原本無異。
不得上訴。
  書記官  王  麗  珍
中      華      民      國      九十二  年      十      月      九      日
                                                                        Ａ
附表一
┌──┬────┬───────┬───┬────┬───┬──────┐
│編號│竊盜時間│車輛失竊之地點│失竊汽│恐嚇取財│被害人│被害人匯款之│
│    │及恐嚇取│              │車之車│之金額（│      │帳戶帳號名稱│
│    │財之時間│              │號、廠│新臺幣）│      │及實際付款金│
│    │        │              │牌及價│        │      │額（新臺幣）│
│    │        │              │值    │        │      │            │
├──┼────┼───────┼───┼────┼───┼──────┤
│一  │九十二年│台中市○○路一│Ｘ三－│三萬元  │丁○○│未匯款      │
│    │三月二十│段九八號前    │０六一│        │（車主│            │
│    │二日上午│              │五號、│        │為其夫│            │
│    │五時三十│              │ＢＭＷ│        │何文豐│            │
│  │分      │              │牌    │        │）    │            │
├──┼────┼───────┼───┼────┼───┼──────┤
│二  │九十二年│台中市西屯區四│ＭＶ－│六千元  │寅○○│高雄旗津郵局│
│    │三月二十│川路與何厝街口│二０六│        │      │帳號００４１│
│    │二日上午│              │六號、│        │      │０３２０４０│
│    │九時許  │              │ＢＥＮ│        │      │８８１３，戶│
│    │        │              │Ｚ牌。│        │      │名李奇娜；匯│
│    │        │              │      │        │      │入之金額為六│
│    │        │              │      │        │      │千元。      │
├──┼────┼───────┼───┼────┼───┼──────┤
│三  │九十二年│雲林縣斗六市福│六Ｖ－│二萬五千│丙○○│提供同右帳戶│
│    │三月二十│樂街十六號前  │七五七│元      │      │帳號供匯款；│
│    │二日上午│              │五號、│        │      │惟於事後約定│
│    │二時許  │              │ＢＭＷ│        │      │在台中市復興│
│    │        │              │牌    │        │      │路與大慶街口│
│    │        │              │      │        │      │付款二萬五千│
│    │        │              │      │        │      │元時，為警當│
│    │        │              │      │        │      │場查獲而未遂│
│    │        │              │      │        │      │。          │
├──┼────┼───────┼───┼────┼───┼──────┤
│四  │九十二年│臺中市○○路與│Ｕ五─│四萬八千│子○○│華南銀行帳號│
│    │三月十九│繼光街口      │五八三│元      │（車主│七００─二０│
│    │日凌晨三│              │三號Ｂ│        │其母莊│─０四二九二│
│    │時許    │              │ＥＮＺ│        │素勤）│八九帳號，戶│
│    │        │              │牌    │        │      │名吳文墨，匯│
│    │        │              │      │        │      │入金額四萬八│
│    │        │              │      │        │      │千元。      │
├──┼────┼───────┼───┼────┼───┼──────┤
│五  │九十二年│臺中市南屯區東│ＯＤ─│五萬元  │丑○○│提供同右帳戶│
│    │三月十九│興路與大墩七街│九七七│        │（車主│供匯款，匯入│
│    │日凌晨四│口            │九號  │        │其朋友│之金額五萬元│
│    │時許    │              │ＢＭＷ│        │楊珀華│。          │
│    │        │              │牌    │        │）    │            │
├──┼────┼───────┼───┼────┼───┼──────┤
│六  │九十二年│臺中市○○路與│ＥＶ─│三萬元  │癸○○│提供同右帳戶│
│    │三月二十│中美街口      │六三三│        │（車主│供匯款，匯入│
│    │一日凌晨│              │八號  │        │其母楊│之金額三萬元│
│    │一時許  │              │ＢＭＷ│        │阿秋）│            │
│    │        │              │牌    │        │      │            │
├──┼────┼───────┼───┼────┼───┼──────┤
│七  │九十二年│臺中市○○街  │ＯＪ─│二萬元  │何阿龍│尚未匯款即被│
│    │三月二十│              │五七二│        │      │警找到失竊之│
│    │一日上午│              │八號  │        │      │汽車        │
│    │七時許  │              │ＢＭＷ│        │      │            │
├──┼────┼───────┼───┼────┼───┼──────┤
│八  │九十二年│臺中市文心南五│ＡＫ─│二萬六千│甲○○│提供同右帳戶│
│    │三月二十│路三五二號    │三五八│元      │      │供匯款，匯入│
│    │一日上午│              │九號  │        │      │之金額二萬六│
│    │十一時  │              │ＢＭＷ│        │      │千元。      │
└──┴────┴───────┴───┴────┴───┴──────┘
附表二
┌──┬──────┬────┬─────┬──────────────┐
│編號│物品名稱    │數量    │所有人    │備註                        │
├──┼──────┼────┼─────┼──────────────┤
│一  │摩托羅拉牌行│一具    │己○○    │序號歸零        │
│    │動電話機（３│        │          │                            │
│    │６８８型）  │        │          │                            │
├──┼──────┼────┼─────┼──────────────┤
│二  │摩托羅拉牌行│一具    │己○○    │序號000000000000│
│    │動電話機（Ｖ│        │          │３４１                      │
│    │６０ｉ型）  │        │          │                            │
├──┼──────┼────┼─────┼──────────────┤
│三  │中華電信公司│一片    │己○○    │門號為0000000000  │
│    │ＳＩＭ卡    │        │          │                            │
├──┼──────┼────┼─────┼──────────────┤
│四  │中華電信公司│一片    │己○○    │門號為0000000000  │
│    │ＳＩＭ卡    │        │          │                            │
├──┼──────┼────┼─────┼──────────────┤
│五  │郵政儲金匯業│一張    │己○○    │帳號為00000000000│
│    │局金融卡    │        │          │８１３                      │
└──┴──────┴────┴─────┴──────────────┘
附表三
┌─┬─┬──────────────────┬─────────────┐
│號│被│    竊      盜      事      實      │        恐嚇取財罪        │
│  │害├───┬─────────┬────┼─────────┬───┤
│編│人│時  間│ 地點             │  車  號│恐嚇時間及客體    │贖金  │
│  │  │      │                  │        │                  │      │
├─┼─┼───┼─────────┼────┼─────────┼───┤
│  │王│九十一│台中市○區○○路與│ＭＷ─一│九十一年十月十六日│二萬元│
│一│百│年十月│忠勤路口          │二八三號│向被害人          │      │
│  │祿│十三日│                  │        │                  │      │
├─┼─┼───┼─────────┼────┼─────────┼───┤
│  │周│九十一│台中市○○○路一五│Ｘ七─一│九十一年十月二十  │五萬元│
│二│秀│年十月│五之一號前失竊    │四九○號│五、二十六日及二十│      │
│  │月│二十四│                  │        │八日向辛○○之子李│      │
│  │  │日    │                  │        │至雋恐嚇          │      │
├─┼─┼───┼─────────┼────┼─────────┼───┤
│  │吳│九十一│台中市○○路○段與│Ｘ九─九│九十一年十一月六日│五萬元│
│三│凡│年十一│中興路之交岔路口  │三四八號│向戊○○之丈夫林順│      │
│  │韶│月六日│                  │        │豐恐嚇。          │      │
├─┼─┼───┼─────────┼────┼─────────┼───┤
│  │吳│九十一│台中市○區○○路三│二Ｋ─○│九十一年十一月八日│五萬五│
│四│耀│年十一│段五○號          │二六八號│向庚○○恐嚇。    │千元  │
│  │欽│月八日│                  │        │                  │      │
├─┼─┼───┼─────────┼────┼─────────┼───┤
│  │林│九十一│台中市○○○路與忠│Ｙ五─八│(一)九十一年十一月十│八萬元│
│五│碧│年十一│明南路口          │八八二號│三日向壬○○之丈夫│      │
│  │娥│月十三│                  │        │陳進林恐嚇。      │      │
│  │  │日    │                  │        │                  │      │
└─┴─┴───┴─────────┴────┴─────────┴───┘
                                                                        Ａ


司法院資訊處製作；財團法人民間司法改革基金會備份。
